臺灣臺南地方法院刑事判決
111年度交簡上字第200號
上  訴  人  
即  被  告  許政憲




上列上訴人即被告因過失傷害案件，不服本院中華民國111年7 
月11日110年度交簡字第4107號第一審刑事簡易判決（聲請簡易
判決處刑案號：110年度偵字第23083號），提起上訴，本院管轄
之第二審合議庭判決如下：
    主  文
上訴駁回。
許政憲緩刑貳年。
    事  實
一、許政憲考領有合格小型車普通駕駛執照，於民國110年4月6
    日11時許，駕駛車牌號碼000-0000號自用小貨車，沿臺南市
    ○區○○○路0段000號前路邊停車位置由西向東方向起駛，向左
    切入中華南路2段道路，本應注意車輛起駛前，其前後左右
    有無車輛，並應讓行進中之車輛優先通行，而依當時天候晴
    、日間自然光線、柏油路面乾燥無缺陷、無障礙物且視距良
    好等客觀情狀，並無不能注意之情事，竟疏未注意及此，貿
    然自路邊起駛向左切入中華南路2段道路，且未讓行進中之
    車輛先行，適有洪金龍騎乘車牌號碼000-000號普通重型機
    車行駛於同向車道後方之無號誌路口，亦疏未注意車前狀況
    ，未減速慢行，見狀煞避不及，二車發生碰撞，致洪金龍人
    、車倒地，因而受有四肢軀幹鈍挫傷、口內嘴唇撕裂傷共10
    公分、左上正中門齒、側門齒、犬齒震盪、左上側門齒牙根
    斷裂、左上第一大臼齒、左下第一小臼齒局部侵襲性牙周炎
    、上唇撕裂傷穿刺10公分神經損傷、右小腿撕裂傷15公分、
    右上肢血腫、多顆牙齒斷裂、全身多處鈍挫傷等傷害。許政
    憲於肇事後，在有偵查犯罪職權之公務員發覺其犯罪前，向
    前往現場處理之警員承認為肇事人，始悉上情。
二、案經洪金龍訴由臺南市政府警察局第六分局報告臺灣臺南地
    方檢察署檢察官偵查後聲請簡易判決處刑。
    理  由
一、本判決所引用被告以外之人於審判外之陳述，雖屬傳聞證據
    ，然上訴人即被告許政憲（下稱被告）於本院準備程序表示
    同意作為證據（簡上卷第49至50頁），本院審酌上開證據資
    料作成時之情況，尚無違法不當及證明力明顯過低之瑕疵，
    亦認為以之作為證據應屬適當，爰依刑事訴訟法第159條之5
    第1項規定，認有證據能力；其餘各項非供述證據，亦無證
    據證明係公務員違背法定程序所取得，或有證明力明顯過低
    之情，且經本院於審判期日合法踐行證據調查程序，由當事
    人互為辯論，業已保障當事人訴訟上之權利，本院均得採為
    證據。
二、認定犯罪事實所憑依據及理由
㈠、前揭犯罪事實，迭據被告供承不諱（警卷第3至4、7至8頁；
    偵卷第9至11頁；簡上卷第47至51、69至77頁），核與證人
    即告訴人洪金龍於警詢、偵訊之陳、證述相符（警卷第5、9
    至10頁；偵卷第9至11頁），並有臺南市政府警察局第六分
    局交通分隊道路交通事故現場圖、道路交通事故調查報告表
    (一)、(二)、交通事故肇事人自首情形紀錄表、現場照片16
    張、被告之行車紀錄器錄影及現場監視器錄影光碟1片暨影
    像擷圖4張、公路監理電子閘門證號查詢汽車駕駛人資料1紙
    、台南市立醫院(委任秀傳醫療社團法人經營)診斷證明書3
    紙等件附卷可稽（警卷第11至15、23至49、53頁），足認被
    告上開任意性自白與事實相符，堪予採為本案認定事實之基
    礎。
㈡、按車輛起駛前應顯示方向燈，注意前後左右有無障礙或車輛
    行人，並應讓行進中之車輛行人優先通行，道路交通安全規
    則第89條第1項第7款定有明文。經查，被告於案發當時考領
    有合格之普通小型車駕駛執照，此有卷附公路監理電子閘門
    證號查詢汽車駕駛人資料可參（警卷第53頁），則依其考領
    有適當駕駛執照之智識能力，對於上開規定理應知之甚詳，
    並具有注意能力，且案發當時天候晴、日間自然光線、柏油
    路面乾燥無缺陷、無障礙物且視距良好等情，亦有道路交通
    事故調查報告表㈠（警卷第25頁）在卷可稽，客觀上並無不
    能注意之情事，詎被告竟疏未注意，貿然自路邊起駛向左切
    入中華南路2段道路，且未讓告訴人行進中之機車先行，肇
    致本案車禍事故發生，被告之駕駛行為自有過失。次按車輛
    行經無號誌之交岔路口，應減速慢行，作隨時停車之準備，
    並應注意車前狀況，道路交通安全規則第93條第1項第2款、
    第94條第3項分別定有明文。告訴人違反上開規定，疏未注
    意於無號誌之交岔路口應減速慢行，且未注意車前狀況，致
    生本案車禍事故，對於本案車禍事故之發生亦與有過失，惟
    縱令告訴人有前開過失，仍無解於被告過失傷害犯行之成立
    ，併予敘明。況本案經送臺南市車輛行車事故鑑定會鑑定，
    鑑定結果為：被告駕駛自小貨車，起駛未讓行進中車輛先行
    ，為肇事主因；告訴人騎乘普通重型機車，無號誌路口，未
    注意車前狀況，未減速慢行，為肇事次因等語，有臺南市車
    輛行車事故鑑定會南鑑0000000案鑑定意見書、臺南市車輛
    行車事故鑑定覆議委員會南覆0000000號覆議意見書各1份附
    卷為憑（本院簡字卷第25至26、49至50頁），是上開鑑定關
    於被告、告訴人就本案車禍事故過失責任之認定，亦同本院
    前揭認定，益徵被告、告訴人就本案事故之發生，分別有上
    述過失責任甚明。另告訴人確因本案車禍事故受有四肢軀幹
    鈍挫傷、口內嘴唇撕裂傷共10公分、左上正中門齒、側門齒
    、犬齒震盪、左上側門齒牙根斷裂、左上第一大臼齒、左下
    第一小臼齒局部侵襲性牙周炎、上唇撕裂傷穿刺10公分神經
    損傷、右小腿撕裂傷15公分、右上肢血腫、多顆牙齒斷裂、
    全身多處鈍挫傷等傷害，有前述診斷證明書3紙在卷可查(警
    卷第11至15頁)，則告訴人之傷害結果與被告之駕駛過失行
    為間，自具有相當因果關係。
㈢、綜上，本案事證明確，被告犯行堪以認定，應依法論科。
三、論罪科刑及駁回上訴之理由
㈠、核被告所為，係犯刑法第284條前段之過失傷害罪。另被告在
    犯罪未經有偵查權之機關或公務員發覺以前，主動向據報到
    場處理之員警坦承肇事，自首而願接受裁判一節，有臺南市
    政府警察局第六分局交通分隊道路交通事故肇事人自首情形
    紀錄表1紙附卷可稽（警卷第23頁），堪認符合自首之要件
    ，爰依刑法第62條前段規定減輕其刑。
㈡、按量刑輕重，係屬事實審法院得依職權自由裁量之事項，苟
    已斟酌刑法第57條各款所列情狀而未逾越法定刑度，不得遽
    指為違法（最高法院75年度台上字第7033號判決意旨參照）
    。又在同一犯罪事實與情節，如別無其他加重或減輕之原因
    ，下級審量定之刑，亦無過重或失輕之不當情形，則上級審
    法院對下級審法院之職權行使，原則上應予尊重（最高法院
    85年度台上字第2446號裁判意旨可參）。本案原審以被告罪
    證明確，並審酌被告駕駛小貨車行駛於道路上，本應小心謹
    慎並注意道路交通安全規則之相關規定，以維行車安全，竟
    一時輕忽，於起駛時未讓行進中車輛先行，因而肇致本件交
    通事故發生，並使告訴人受有本案傷害，缺乏尊重其他用路
    人生命財產安全之觀念，兼衡被告之犯後態度、素行、智識
    程度、家庭經濟狀況、被告尚未與告訴人達成和解、未賠償
    告訴人所受損害、被告為肇事主因、告訴人則為肇事次因等
    一切情狀，量處有期徒刑3月，並諭知如易科罰金之折算標
    準。經核原審判決既未逾越法定刑度，復未濫用自由裁量之
    權限，所為量刑核無不當或違法，且無輕重失衡之情形，應
    予維持。被告上訴意旨僅稱欲與告訴人和解，請求緩刑之宣
    告（簡上卷第5至6、47至48、69至77頁），未指摘原審判決
    有何認事用法或量刑違背法令之處，應認被告提起上訴，為
    無理由，應予駁回。
四、緩刑之宣告
    被告未曾因故意犯罪受有期徒刑以上刑之宣告，有臺灣高等
    法院被告前案紀錄表存卷可參（簡上卷第19頁），因一時失
    慮致罹刑典，且於偵查、審理始終坦承犯行，已見悔意，並
    於本院審理期間與告訴人達成調解，損害賠償金額新臺幣38
    萬元業均給付完畢，告訴人表示願原諒被告，不再追究被告
    之刑事責任，量刑部分同意從輕量刑、依法辦理緩刑等情，
    有臺南市○區○○○○○000○○○○○000號調解筆錄影本1紙、本院公
    務電話紀錄1紙在卷可參（簡上卷第53、57頁），堪認被告
    經此偵、審暨科刑教訓，當知所警惕，信無再犯之虞，是本
    院斟酌上情，認為本件所宣告之刑，以暫不執行為適當，爰
    刑法第74條第1項第1款之規定併予宣告緩刑2年，以啟自新
    。
據上論斷，應依刑事訴訟法第455條之1第1項、第3項、第364  
條、第368條，刑法第74條第1項第1款，判決如主文。
本案經檢察官許友容聲請以簡易判決處刑，由檢察官蔡宜玲到庭
執行職務。
中　　華　　民　　國　　111 　年　　10　　月　 28  　日
　　　　　　　　　刑事第五庭    審判長法　官　陳振謙
　　　　　　　　　                    法  官  鄭銘仁
　　　　　　　　　                    法  官  茆怡文
以上正本證明與原本無異。
不得上訴。
　　　　　　　　　　　　　　　　　　　書記官　薛雯庭
中　　華　　民　　國　　111 　年　　10　　月　　28　　日
附錄論罪科刑法條：
中華民國刑法第284條
因過失傷害人者，處1年以下有期徒刑、拘役或10萬元以下罰金
；致重傷者，處3年以下有期徒刑、拘役或30萬元以下罰金。